臺灣高等法院民事判決
111年度上易字第232號
上  訴  人  陳嘉敏  

訴訟代理人  黃贊臣律師
被 上訴 人  謝小英  

訴訟代理人  謝曜焜律師
上列當事人間請求損害賠償事件，上訴人對於中華民國110年11
月30日臺灣士林地方法院第一審判決（110年度訴字第1250號）
提起上訴，本院於111年5月11日言詞辯論終結，判決如下：
    主      文
原判決關於命上訴人給付逾新臺幣參拾萬元本息，及該部分假執
行之宣告，暨訴訟費用之裁判（確定部分除外）均廢棄。
上開廢棄部分，被上訴人在第一審之訴及假執行之聲請均駁回。
其餘上訴駁回。
第一審（確定部分除外）、第二審訴訟費用由被上訴人負擔八分
之五，餘由上訴人負擔。
原判決主文第一項關於利息起算日更正為民國一百一十年十一月
四日。
    事實及理由
一、被上訴人主張：上訴人明知伊與訴外人葛延成為配偶，仍自
    民國108年8月間起與葛延成為不正當之交往，於109年3月11
    日在IG對話中稱呼葛延成為「寶貝老公」，傾訴情意並傳送
    婚紗及對戒照片，伊於同年月12日發現上訴人與葛延成之IG
    對話紀錄，上訴人未表悔意，竟出言反嗆伊，又於同年月19
    日與葛延成同至新北市○○區○○路000號薇星觀景旅館（下稱
    薇星旅館）幽會，為伊察知，嗣於同年4月7日以IG傳訊要求
    葛延成表態是否分手，語意間透露不甘分手之心態。上訴人
    上開行為侵害伊基於配偶關係之身分法益且情節重大，致伊
    精神痛苦，依民法第184條第1項前段、第195條第1項、第3
    項規定，求為上訴人命給付新臺幣（下同）100萬元本息之
    判決（原審為被上訴人一部勝訴、一部敗訴之判決，即判命
    上訴人給付被上訴人80萬元本息，駁回被上訴人其餘之訴。
    上訴人不服，提起上訴。未繫屬本院部分，茲不贅述）。答
    辯聲明：上訴駁回。
二、上訴人則以：伊未與葛延成通姦，雙方僅為過從甚密之交往
    ，被上訴人曾稱已放葛延成自由，即有事前同意或事後宥恕
    之意思表示，不得向伊請求損害賠償。伊縱有侵害配偶權，
    葛延成亦為共同侵權行為人，應負連帶責任，然被上訴人已
    免除葛延成之債務，且對葛延成之請求權已罹於消滅時效，
    其請求應扣除葛延成應分擔之金額。另被上訴人利用葛延成
    之通訊軟體傳送言語激烈之訊息，對伊為人身攻擊，非單純
    之被害人，其縱有精神痛苦亦甚微小，考量兩造資力，被上
    訴人請求金額實屬過高等語，資為抗辯。上訴聲明：㈠原判
    決關於命上訴人給付部分廢棄；㈡上開廢棄部分，被上訴人
    在第一審之訴及假執行之聲請均駁回。
三、本院之判斷：
　㈠按因故意或過失，不法侵害他人之權利者，負損害賠償責任
    ；又不法侵害他人之身體、健康、名譽、自由、信用、隱私
    、貞操，或不法侵害其他人格法益而情節重大者，被害人雖
    非財產上之損害，亦得請求賠償相當之金額，此項規定於不
    法侵害他人基於父、母、子、女或配偶關係之身分法益而情
    節重大者，準用之，民法第184條第1項前段、第195條第1項
    、第3項分別定有明文。再按非財產上損害之慰撫金數額，
    究竟若干為適當，應斟酌兩造身分、地位及經濟狀況，俾為
    審判之依據。
　⒈查，被上訴人與葛延成為配偶，被上訴人之子與上訴人之子
    為國小同學。上訴人曾於109年3月10日以IG傳送「因為愛你
    ，所以我很珍惜這段感情」等對話予葛延成，為被上訴人發
    覺，被上訴人即以葛延成之帳號與上訴人對話，上訴人為附
    表編號1所示言論，並且傳送其與葛延成親吻之照片2張予被
    上訴人。上訴人另於同年月11日傳送附表編號2所示訊息予
    葛延成，又於同年月12日傳送婚紗照片及附表編號3所示訊
    息予葛延成。復於同年月19日下午1、2時許與葛延成進入新
    北市○○區○○路000號薇星旅館902號房。嗣於同年4月7日傳送
    附表編號4所示訊息予葛延成等情，有對話紀錄、照片、個
    人戶籍資料查詢結果在卷可稽（原審卷第20至94、242至246
    、260、268頁），且經調取臺灣士林地方法院109年度訴字
    第404號刑事案件（下稱另案）卷宗核閱無誤，並為兩造所
    不爭執（本院卷第106、108頁），堪信真實；被上訴人雖主
    張附表編號1對話及傳送婚紗照片之日期依序為109年3月12
    日、同年月11日，然依對話截圖上顯示之手機時間，其日期
    應依序為109年3月10日及同年月12日，附此說明。綜觀上情
    ，上訴人與葛延成為親吻、傾訴情意等行為，並在旅館房間
    同處數小時，上開親密交往行為，已逾一般朋友間之正常社
    交，上訴人更以附表編號1之言論揚稱其與葛延成感情堅定
    ，貶抑被上訴人與葛延成間之婚姻及感情狀態，其行為逾越
    社會一般通念所能忍受之範圍，破壞被上訴人與葛延成夫妻
    間信賴基礎及圓滿、安全關係，自屬故意不法侵害被上訴人
    基於配偶之身分法益，審酌上訴人與葛延成交往之親密程度
    ，堪認其侵害情節重大，被上訴人主張其因此受有精神上之
    痛苦，核非無據。
　⒉被上訴人雖於109年3月10日IG對話中向上訴人稱「我給老公
    自由，是因為他沒收入，怕他心情不好，我現在也只能這樣
    子的支持他！愛他！寵他！至於他愛跟誰做愛我不在乎反正
    也不只有一個。哈哈哈哈」等語（原審卷第24頁），然觀上
    訴人回應「又是你，我就知道你會看到」等語，可見被上訴
    人在此之前已知悉上訴人與葛延成交往狀況，且兩造已就此
    發生爭執，被上訴人顯係不甘示弱而為上開言語，難認有寬
    容或同意上訴人與葛延成為性關係或親密行為，或拋棄配偶
    身分法益之意；上訴人主張被上訴人事前同意或事後宥恕，
    得阻卻其行為之違法性云云，要無足採。又被上訴人於同日
    以較為強烈之用語與上訴人對話，可見其因上訴人之行為及
    言論而情緒激動，自受有相當程度之精神痛苦，上訴人以此
    抗辯被上訴人所受精神痛苦甚為微小，洵屬無據。從而，被
    上訴人主張上訴人應依民法第184條第1項前段、第195條第1
    項、第3項規定，賠償其所受非財產上損害，即屬有據。
  ⒊再查，被上訴人學歷為大專畢業，從事家管，109年度所得約
    67萬元，名下有不動產及投資數筆，已婚，育有3名子女；
    上訴人為高職畢業，從事家管，109年度所得約9,000元，名
    下有汽車1輛、投資數筆，已離婚，育有1名子女等情，業據
    兩造陳述在卷（原審卷第292頁、本院卷第107頁），且對上
    情均無爭執（本院卷第106至107頁），並有稅務電子閘門財
    產所得調件明細表可憑（原審卷第270至282頁）。審酌上訴
    人行為侵害被上訴人基於配偶之身分法益，影響其婚姻生活
    ，致其精神痛苦，暨審酌兩造身分、地位、經濟能力等一切
    情狀，認被上訴人就本件侵權行為得請求之非財產上損害賠
    償即慰撫金應以60萬元為當，逾此數額部分則屬過高，不應
    准許。
  ㈡按對連帶債務人中之一人消滅時效已完成者，除該債務人應
    分擔之部分外，他債務人仍不免其責任，此觀民法第276條
    規定自明。又連帶債務人相互間，除法律另有規定或契約另
    有訂定外，應平均分擔義務。民法第280條定有明文。準此
    ，連帶債務就消滅時效已完成之債務人應分擔部分，他債務
    人既同免其責任，則於命他債務人為給付時，即應將已罹於
    消滅時效之債務人應分擔之債務額先行扣除，始能避免他債
    務人於給付後，再向該債務人行使求償權，反使法律關係趨
    於複雜及剝奪該債務人所受時效利益之弊（最高法院108年
    度台上字第1017號判決意旨參照）。查，上訴人與葛延成為
    逾一般正常社交之親吻、同赴旅館等親密交往行為，而共同
    侵害被上訴人基於配偶之身分法益，業據認定如前，依民法
    第185條第1項規定，其二人為共同侵權行為人；其次，被上
    訴人於109年3月10日與上訴人為附表編號1之對話，同年月1
    2日截取上訴人對葛延成傳送如附表編號2、3所示之訊息及
    婚紗照片，且於同年月19日與其姊謝宜蓁同至薇星旅館，得
    悉上訴人與葛延成同處一房，有上開對話截圖（見原審卷第
    20至94頁）及另案卷宗可考，足見被上訴人於109年3月10日
    、同年月12日、同年月19日已陸續知悉葛延成上開侵害其配
    偶權之行為，然迄今已逾2年，仍未將葛延成列為賠償義務
    人為請求，經被上訴人自承在卷（見本院卷第107頁），堪
    認其對葛延成之侵權行為損害賠償請求權已因民法第197條
    第1項前段所定時效完成而消滅，依上說明，上訴人就葛延
    成應分擔部分，自得同免責任。又被上訴人所受非財產上損
    害為60萬元，已如前述，經扣除葛延成之應分擔額後，被上
    訴人得請求上訴人給付30萬元（計算式：600,000－600,000×
    1/2＝300,000），逾此範圍之請求，則屬無據。
四、綜上所述，被上訴人依民法第184條第1項前段、第195條第1
    項、第3項規定，請求上訴人給付30萬元，及自起訴狀繕本
    送達翌日即110年11月4日（見原審卷第286頁送達證書）起
    至清償日止，按週年利率5%計算之利息部分，洵屬有據，應
    予准許；逾此部分之請求，為無理由，應予駁回。從而原審
    就超過上開應予准許部分，為上訴人敗訴之判決，自有未洽
    ，上訴意旨指摘原判決此部分不當，求予廢棄改判，為有理
    由，爰由本院廢棄改判如主文第2項所示。至於上開應准許
    部分，原審為上訴人敗訴之判決，並無不合。上訴人仍執陳
    詞，指摘原判決此部分不當，求予廢棄改判，為無理由，應
    駁回其上訴。另原判決主文第1項漏未記載法定遲延利息起
    算日，爰更正如主文第5項所示。
五、本件事證已臻明確，兩造其餘攻擊或防禦方法及所用之證據
    ，經本院斟酌後，認為均不足以影響本判決之結果，爰不逐
    一論列，併此敘明。
六、據上論結，本件上訴一部為有理由、一部為無理由，依民事
    訴訟法第450條、第449條第1項、第79條，判決如主文。
中　　華　　民　　國　　111 　年　　6 　　月　　1 　　日
                  民事第二十三庭
                          審判長法  官  張松鈞
                                法  官  李昆曄
                                法  官  楊舒嵐
正本係照原本作成。
不得上訴。
中　　華　　民　　國　　111 　年　　6 　　月　　1 　　日

                                書記官  常淑慧

附表：
編號 對話內容 1 ⒈我跟（應係「根」之誤繕）本沒把你放在眼裡。 ⒉你自私的不幫我老公，那只有我幫他了。 ⒊你不知道我已經睡過他的床了嗎？ ⒋在葛延成心裏我是他的寶貝兒、他對著你30年了，也膩了，也厭倦了，他才會外遇的，你自己不自我檢討，為什麼老公厭倦你，怪外面的人和老公。你要是好好的，他會外遇嗎？ ⒌謝小英，你自己看不住老公，抓不住他的心，你要怪誰啊？ ⒍謝小英，你做再多也動搖不了我和他的，別白費心機了。 2 我的寶貝老公，想你了，今天你不在旁邊都沒有辦法睡著……好想好想你喔！ 3 老公，你看這些婚紗很美吧。等拍婚紗照時我也想拍這樣的感覺，好不好？……你說你會讓你（應係「我」之誤繕）當最漂亮的新娘，我一定是。好愛好想你。 4 我想你也沒有心想在一起了，有什麼話要說的嗎？有什麼說清楚不行嗎？我們已不是小孩子了，有話就說清楚，要與不要很難決定嗎？……已讀不回，就是你已決定我們分手是嗎？